【裁判字號】    96,聲判,96
【裁判日期】    970111
【裁判案由】    聲請交付審判
【裁判全文】
臺灣高雄地方法院刑事裁定              96年度聲判字第96號
聲  請  人  丙○
聲  請  人  乙○○○
共同代理人  陳萬呈律師
被      告  甲○○
上列聲請人因告訴被告妨害自由案件，不服臺灣高等法院高雄分
院檢察署檢察長駁回再議之處分（96年度上聲議字第1624號），
聲請交付審判，本院裁定如下：
    主  文
聲請駁回。
    理  由
一、聲請意旨略以，本案卷內既有斷水之相片可證，如經調查屬
    實自然罪證確鑿，應判有罪無疑，豈有無積極事證之情事，
    只因檢察官不予提起審問而已，因被告涉嫌恐嚇妨害自由，
    業經聲請人聲請再議駁回，爰依法聲請交付審判。
二、按聲請人不服上級法院檢察署檢察長或檢察總長認再議為無
    理由而駁回之處分者，得於接受處分書後10日內委任律師提
    出理由狀，向該管第一審法院聲請交付審判。法院認為交付
    審判之聲請不合法或無理由者，應駁回之。刑事訴訟法第25
    8 條之1 、第258 條之3 第2 項前段，分別定有明文。
三、本件聲請人以被告甲○○涉犯強制、恐嚇罪，向臺灣高雄地
    方法院檢察署檢察官提出告訴，經該署檢察官以96年度偵字
    第29578 、29580 號為不起訴處分後，聲請人不服聲請再議
    ，亦經臺灣高等法院高雄分院檢察署檢察長於96年12月5 日
    以96年度上聲議字第1624號認再議為無理由而駁回再議。聲
    請人乃於同年12月13日委任律師向本院聲請交付審判等情，
    有前揭不起訴處分書、處分書及刑事交付審判聲請狀附卷可
    稽。
四、惟按刑事訴訟法第258條之1規定，聲請人得向法院聲請交付
    審判，此係對於檢察官不起訴或緩起訴裁量權制衡之一種外
    部監督機制，此時，法院僅在就檢察官所為不起訴或緩起訴
    之處分是否正確加以審查，以防止檢察機關濫權。依此立法
    精神，同法第258 條之3 第3 項規定：法院就交付審判之聲
    請為裁定前，得為必要之調查等語，其所謂得為必要之調查
    ，係指調查證據之範圍應以偵查中曾顯現者為限，不可就新
    提出之證據再為調查，亦不可蒐集偵查卷以外之證據，否則
    將與刑事訴訟法第260 條之再行起訴規定混淆不清（臺灣高
    等法院91年4 月25日刑庭會議法律問題研討意見參照）。又
    法院於審查交付審判之聲請有無理由時，除認為聲請人所指
    摘不利被告之事證未經檢察機關詳為調查或斟酌，或不起訴
    處分書所載理由違背經驗法則、論理法則或其他證據法則者
    外，不宜率予交付審判（法院辦理刑事訴訟案件應行注意事
    項第134 項參照）。至上開所謂聲請人所指摘不利被告之事
    證未經檢察機關詳為調查，係指聲請人所提出請求調查之證
    據，檢察官未予調查，且若經調查，即足以動搖原偵查檢察
    官事實之認定及處分之決定，倘調查結果，尚不足以動搖原
    事實之認定及處分之決定者，仍不能率予交付審判。
五、經查：
  (一)聲請人原告訴意旨略以：被告甲○○向臺灣高雄地方法院民
    事執行處拍得聲請人丙○、乙○○○所居住位於高雄縣梓官
    鄉○○○路295 號房地後，於民國94年12月25日唆使真實姓
    名年籍不詳之成年男子3 人前往上址住處對聲請人乙○○○
    恫稱：「如不搬走，如何死自己負責」等語，聲請人乙○○
    ○因而心生畏懼，致生危害於安全，同日上址住處亦遭強制
    斷水斷電，而妨害聲請人丙○、乙○○○2 人之使用權利，
    因認被告涉犯刑法第304 條之強制罪、第305 條之恐嚇罪嫌
    云云。
  (二)臺灣高雄地方法院檢察署檢察官偵查結果略以：
  1.94年11月21日被告領得臺灣高雄地方法院核發之權利移轉證
    書，已為上開房地所有權人，原不以債務人與拍定人點交完
    成為必要（強制執行法第98條第1 項參照），同時債務人楊
    正江、楊正卻及為債務人占有而居住於上開房地之聲請人丙
    ○、乙○○○等人均已無占有該房地之合法權源（同法第4
    條之2 第1 項第1 款參照），縱該房地確遭強制斷水斷電，
    而有妨害他人自由之嫌，則該強制罪之直接被害人亦係被告
    ，並非聲請人2 人，實難認被告有何教唆他人妨害聲請人行
    使權利之犯行，自難以刑法強制罪相繩。
  2.被告另案於95年度他字第4111號毀棄損壞案偵查中供稱：「
    與丙○沒有任何恩怨，丙○的資產轉到資產管理公司，我們
    覺得不錯就承受下來，請丙○、乙○○○搬離是1 位朋友黃
    惠明處理的等語，黃惠明當庭證稱：標得後有去該處查看，
    但大門深鎖而無法進入，每次到他們家時，他們總說有事而
    無法點交，後與丙○夫婦協議點交，給付15萬元。」等語。
    聲請人丙○於本案偵查中則陳稱：「乙○○○與其子楊正琛
    等人，在被告取得上開房地所有權後迄至95年3 月31日點交
    完畢止，尚居住於上開房地，伊因積欠債務恐遭不測而另居
    住朋友住處，乙○○○遭人恐嚇之事想當然是被告做的。」
    等語。既聲請人丙○恐遭人迫害而遷離上址住處，倘無安全
    無虞之確信，何以敢令其髮妻即聲請人乙○○○及其子楊正
    琛依舊住於上址，實有可疑。又聲請人乙○○○雖稱遭3 名
    男子恐嚇，惟不思與聲請人丙○同住一處，仍交由聲請人丙
    ○數度以其子楊正江、楊正卻名義向法院以無屋可住等理由
    聲請延緩執行，有該案95年1 月23日民事陳明狀、95年3 月
    9 日民事陳述狀在卷可稽，然不為法院採納，終在書記官前
    往上址執行履勘時由聲請人丙○與被告代理人黃順旺達成搬
    遷協議，聲請人乙○○○是否確因所稱3 名男子恐嚇而心生
    畏懼，亦有可疑。再聲請人乙○○○始終未提出人證、物證
    以佐證曾經遭人恐嚇乙節，自不得僅以聲請人乙○○○之單
    一指訴，即遽認被告涉有何教唆他人以加害生命之事恐嚇聲
    請人乙○○○之犯行，亦難以刑法恐嚇罪相繩。此外，復查
    無其他積極證據足資證明被告有何犯行，應認被告罪嫌尚屬
    不足，自應為不起訴處分。
  (三)聲請再議意旨略以：本案發生後經法院執行處葉書記官勸說
    報案，聲請人立即向分駐所報案，轉由岡山分局傳訊，如無
    該3 人恐嚇，聲請人豈有向葉書記官報告，然後經岡山分局
    傳訊之理。又被告將聲請人所有自來水管切斷，有分駐所警
    員前來勘查現場並製作筆錄，罪證明確，而要求發回續行偵
    查。
  (四)臺灣高等法院高雄分院檢察署駁回聲請人再議理由略謂：本
    件聲請人雖執前詞指稱被告涉嫌妨害自由犯行，惟核本件查
    無積極事證足以證明被告涉有聲請人指訴之妨害自由事實，
    經原檢察官於不起訴處分書敘明如前，聲請人聲請再議所指
    均為其報案之過程，難據為被告不利之認定，聲請人未另舉
    出具體證據以供檢察官調查，原檢察官為不起訴處分，核無
    不合。本件聲請再議為無理由。
  (五)前開不起訴處分及駁回再議理由暨事證，業經本院調閱前開
    卷證核閱屬實。本件聲請人雖以上開理由聲請交付審判，惟
    按告訴人之告訴，係以使被告受刑事訴追為目的，是其陳述
    是否與事實相符，仍應調查其他證據以資審認（最高法院52
    年台上字第1300號判例），查聲請人於偵查中均已陳稱並未
    親見被告教唆不詳男子3 人前來斷水等語在卷，而上開房屋
    自來水管縱有切斷之情形，其因為何，尚屬不明，不能遽認
    係被告唆使他人所為，且遍查卷內亦無其他證據足資佐證，
    依上開判例意旨，自不能僅以告訴人單一指訴，作為認定被
    告犯罪之證據，從而聲請人執前詞聲請交付審判，指摘原不
    起訴處分及駁回再議聲請之理由不當，為無理由，應予駁回
    。
六、依刑事訴訟法第258 條之3 第2 項前段，裁定如主文。
中    華    民    國    97    年    1     月    11    日
                  刑事第七庭  審判長法  官  李淑惠
                                    法  官  唐照明
                                    法  官  蔡廣昇
以上正本證明與原本無異。
不得抗告。
中    華    民    國    97    年    1     月    11    日
                                    書記官 林仕興


司法院資訊處製作；財團法人民間司法改革基金會備份。
